【裁判字號】    89,易,507
【裁判日期】    890727
【裁判案由】    違反著作權法
【裁判全文】
臺灣臺中地方法院刑事判決                          八十九年度易字第五七號
    公  訴  人  臺灣台中地方法院檢察署檢察官
    被      告  甲○○
右列被告因違反著作權法案件，經檢察官提起公訴（八十八年度偵字第一五七五一號
），本院判決如左：
    主  文
甲○○共同連續擅自以公開演出之方法侵害他人之著作財產權，處有期徒刑伍月，如
易科罰金，以參佰元折算壹日，緩刑參年。扣案之電腦伴唱機壹台及點歌簿壹本均沒
收。
    事  實
一、甲○○係台中市○區○○路二一之十七號「公園卡拉ＯＫ冰果室」之負責人。明
    知真實姓名不詳自稱「王漢恭」之成男年子所有由乙○○○科技有限公司生產製
    造之電腦伴唱機一台（附含點歌簿一本），其內收錄之歌曲均僅限於家用，若於
    公開場所使用，須經音樂著作財產權人之書面授權許可，竟與「王漢恭」共同基
    於概括犯意聯絡，未經丙○○○股份有限公司（下稱美華公司）及其他音樂著作
    財產權人之書面授權許可，自民國八十八年一月間起，由「王漢恭」將該電腦伴
    唱機擺置在「公園卡拉ＯＫ冰果室」之公眾得出入場所內，提供予不知情之不特
    定客人點唱美華公司享有音樂著作財產權之如附表所示五首歌曲及其他音樂著作
    財產權人所有之歌曲，每首收費新台幣（下同）二十元，甲○○分得其中五元，
    其餘十五元由「王漢恭」取得，而連續以此公開演出方法侵害美華公司之音樂著
    作財產權（其餘歌曲未經各著作財產權人提出告訴）。迨於八十八年六月九日二
    十時三十分許，為警在上址查獲，並扣得該電腦伴唱機一台及點歌簿一本。
二、案經美華公司訴由台中市警察局第一分局報請台灣台中地方法院檢察署檢察官偵
    查起訴。
    理  由
一、訊據被告甲○○對係「公園卡拉ＯＫ冰果室」之負責人，由「王漢恭」在店內擺
    放電腦伴唱機供不特定之客人消費點唱之情固供承不諱，惟矢口否認有何違反著
    作權法犯行，辯稱：「王漢恭」有說要申請公播證，但後來未申請，伊不知這樣
    會違法云云。惟查：（一）告訴人美華公司享有如附表所示五首歌曲之音樂著作
    財產權，此有著作財產權讓與證明書影本一紙及內政部著作權登記簿謄本影本四
    紙、內政部著作權執照影本一紙附於偵查卷可稽；又扣案之電腦伴唱機內收錄有
    右揭五首歌曲，復經本院勘驗扣案之點歌簿查明屬實（見本院八十九年三月二日
    訊問筆錄）；再被告並未取得告訴人美華公司授權得公開演出該五首歌曲，亦據
    告訴代理人藍憶詩、沙小雯指訴綦詳。（二）被告於警訊中供承自八十八年一月
    初起開始經營該卡拉ＯＫ店，又點唱機為王姓友人（即審理中所供稱之「王漢恭
    」）寄放，客人每唱一首歌投幣二十元，伊可分得五元；於偵查中供稱有付給音
    響公司五千元，要去辦什麼申請；於本院審理時復供陳「王漢恭」說要申請公播
    證等語，足見被告對在店內使用該伴唱機應依業界慣例向音樂著作權仲介團體付
    費申請公播證以取得授權一事，應有認識。又扣案點歌簿首頁版權證明書已詳載
    「若欲於公開場所使用，應經各音樂著作財產權人書面授權許可」字樣，此有告
    訴人提出之現場蒐證照片一幀可按，復經本院勘驗該點歌簿屬實（見本院八十九
    年三月二日訊問筆錄）。被告及「王漢恭」既以該伴唱機提供歌曲供客人點唱營
    利，對該點歌簿上之說明自當詳以注意，從而其對須經授權許可始得於公開場所
    使用之情尚難諉稱不知。故綜上所述，被告空言辯稱不知違法云云，無非卸責之
    詞，不足採信。本件事證明確，被告犯行堪以認定。
二、按被告擅自以使不知情之客人歌唱方式向現場公眾傳達他人之音樂著作，應屬以
    公開演出之方式侵害他人之音樂著作財產權。核其所為，係犯著作權法第九十二
    條之罪。被告利用不知情之客人，以公開演出方式侵害告訴人享有之音樂著作財
    產權，為間接正犯。其與真實姓名不詳自稱「王漢恭」之成年男子，有犯意聯絡
    及行為分擔，均為共同正犯。先後多次犯行，時間緊接，所犯構成要件相同，顯
    係基於概括犯意為之，應依連續犯之規定以一罪論，並加重其刑。本院審酌被告
    犯罪之動機、目的、手段，侵害告訴人五首歌曲之公開演出權之損害程度，消費
    客人每點一首歌，被告僅獲取五元薄利，及未坦承犯行之態度等一切情狀，量處
    如主文所示之刑，並諭知易科罰金之折算標準。末查被告曾於七十三年三月二十
    九日因違反麻醉藥品管理條例經法院判處有期徒刑四月確定，於同年四月十二日
    易科罰金執行完畢，其於五年以內未曾受有期徒刑以上刑之宣告，此有台灣台中
    地方法院檢察署刑案資料查註紀錄表附卷可按，被告雖未坦承犯行，然其經此案
    之科刑教訓後，當知警惕而無再犯之虞，本院認所宣告之刑以暫不執行為適當，
    併予宣告緩刑三年，以啟自新。扣案之電腦伴唱機一台、點歌簿一本，為供犯罪
    所用之物，且為共犯「王漢恭」所有，業據被告供明在卷，應依刑法第三十八條
    第一項第二款宣告沒收。
據上論斷，依刑事訴訟法第二百九十九條第一項前段，著作權法第九十二條，刑法第
十一條前段、第二十八條、第五十六條、第四十一條、第七十四條第二款、第三十八
條第一項第二款，罰金罰鍰提高標準條例第二條，判決如主文。
中      華      民      國    八十九      年    七    月    二十七    日
                                        法  官  游 文 科
右正本證明與原本無異。
如不服本判決，應於送達後十日內向本院提出上訴狀 （須附繕本） ，上訴於台灣高
等法院台中分院。
                                        書記官
中      華      民      國      八十九      年    七    月    二十七    日
附錄論罪科刑法條
著作權法第九十二條
擅自以公開口述、公開播送、公開上映、公開演出、公開展示、改作、編輯或出租之
方法侵害他人之著作財產權者，處三年以下有期徒刑，得併科新台幣十五萬元以下罰
金。
附表：
編號    歌  曲  名  稱
一      買醉
二      一代女皇
三      海角天涯
四      夕陽山外山
五      港邊甘是男性傷心的所在


司法院資訊處製作；財團法人民間司法改革基金會備份。
